【裁判字號】    97,聲再,79
【裁判日期】    970523
【裁判案由】    聲請再審
【裁判全文】
臺灣高等法院高雄分院刑事裁定          97年度聲再字第79號
聲請 人即  甲○○
受判決人
上列聲請人因聲請再審案件，對於本院88年度上訴字第604 號中
華民國89年4 月12日確定判決（原審案號：臺灣高雄地方法院86
年度訴字第3411號；起訴案件：臺灣地方法院檢察署86年度偵字
第16299 、18187 、19296 、20674 號），聲請再審，本院裁定
如下：
    主  文
再審之聲請駁回。
    理  由
一、聲請意旨略以：本院88年度上訴字第604 號背信案，因重要
    證據漏未斟酌，而聲請再審：
  (一)(1)按「不得上訴於第三審法院之案件，除前條規定外，其經
    第二審確定之有罪判決，就足以影響於判決之重要證據漏未
    審酌者，亦得為受判決人利益，聲請再審」，「已提起之證
    據而被捨棄不採用，原判決並未敘明理由者，應認為『漏未
    審酌』」刑事訴訟法第421 條及民國24年7 月總會決議（三
    ）分別定有明文。(2)本案確定判決理由（二）後段謂：「…
    …而上開購舍資料則由被告甲○○經由陳堅營補送到高雄企
    銀總行之事實，亦據證人曾芷冠證述在卷，詳如前述亦核與
    證人陳堅盈餘偵查時所證述情節相符（見86年度偵字第1929
    6 號卷、86年7 月29日調查筆錄）。然為何陳堅營及曾芷冠
    於本院94年3 月16日、及94年6 月8 日民事庭（93年度重訴
    字第92號）準備程序中所證述有違。且刑事庭均未予被告與
    陳堅營及曾芷冠對質辯論機會，被告就被判刑，顯就足以影
    響判決之重要證據漏未審酌。
  (二)(1)另按「刑事訴訟法第420 條第1 項第6 款所謂發現確實之
    新證據，係指當時已經存在而發現在後，或審判時未經注意
    之證據，且能證明原確定判決認定之事實為錯誤者而言」（
    35年特抗字第21號參照。）(2)本案確定判決採認郭義雄之證
    詞：「當時該簽呈內容均依甲○○指示所擬，並無權決定是
    否購舍及提報購舍地點，且在本件行舍購買並未聽甲○○提
    及租用新行舍之事，是在購買行舍後才聽甲○○說想租用隔
    壁南和興的房子，但嗣後寫簽呈表示要承租的是代理經理林
    基敦，並不是甲○○的意思要承租等語……」認定85年建字
    第70號公文乃係被告甲○○之意志所完成，時則被告請假期
    間代理經理林基敦就承租行舍乙事僅於85年8 月20日以85建
    字第103 號告悉總行意欲承租隔壁南和興產公司房地事宜，
    在此之前，被告早於85年8 月14日即發函就承租事宜報請總
    行鑑核，且就租金、押金等事宜予說明內均予論及，郭義雄
    明知此事實，尚且為虛偽陳述，一意撇清被告沒有承租之意
    ，而就此有利於被告之證據，確定判決未予採納，亦未說明
    未採納之理由，亦有前述重要證據漏未審酌之再審理由。(3)
    事實上本件乃副理郭義雄先交予下屬襄理林如慧，經林如慧
    核章放置於被告桌上，那一天浩從外面吃完午飯進辦公室，
    發覺桌上70號稿，先詢問林如慧，林如慧回答：「不清楚所
    寫，是郭義雄擬的稿。」被告再向郭義雄查詢，因其表示現
    隔壁南和興即將喬遷和平路，宜擬公文告悉總行此事，以利
    嗣後承租，被告方同意發此函，然被告於審閱該函時原稿並
    無「購買」2 字。被告遭起訴後，於高企建國分行內曾就本
    案與林如慧、郭義雄討論，依對話之錄音譯文所示（證一）
    ：林慧如曾說：「這張紙不是寫主旨……也沒有寫說購買…
    …」。復又郭義雄：「這張文沒關係，我們沒有報……」被
    告答：「這張文當時主張承租。」郭義雄：「是，是。」又
    郭義雄：「對啦！對！對！移至地方法院你會沒事，不用怕
    ，他拿東西來，送回去還他，有什麼不對。」被告答：「資
    料他們拿來，如有呈報購買公文，那就慘了。」郭義雄回答
    ：「嗯！嗯！那就撥不開，可就慘了。」等語。由以上對話
    足徵資料確係陳秋文送來，而被告僅將之退還總行陳秋文，
    再證人林如慧、郭義雄均表示該70號函主旨並無「購買」2
    字，蓋若分行有報購買行舍之公文，身為核章之襄理林如慧
    就此分行大事，焉可能不復記憶，再購買2 字亦係郭義雄之
    筆跡，而林如慧於檢視原稿時，若購買2 字添加上去應會有
    印象，顯徵林如慧核章時並無「購買」2 字。林如慧、郭義
    雄2 人於88年7 月15日本院刑事庭出庭時，卻為虛偽之供述
    甚明，而就錄音帶譯文，因前未察，而未予提出，唯若於原
    審提出予以調查，經鈞院斟酌，應可受較有利之判決，被告
    自得基於此提起再審。(4)85年12月底建國分行專案檢查（證
    二）檢查人員游永澤、顏顯明2 人，完全有與被告對質，虛
    擬購買決策過程，被告違失情形均隻字未提及，其論述與事
    實相違，被告基於此提起再審。
  (三)為此，爰依刑事訴訟法第420 條、第421 條之規定，聲請再
    審云云。
二、按有罪之判決確定後，為受判決人之利益聲請再審，必其聲
    請之理由合於刑事訴訟法第420 條第1 項所定情形之一及第
    421 條有足以影響於判決之重要證據漏未審酌者，始准許之
    。再按刑事訴訟法第420 條規定：「有罪之判決確定後，有
    左列情形之一者，為受判決人之利益，得聲請再審︰一原判
    決所憑之證物已證明其為偽造或變造者。二原判決所憑之證
    言、鑑定或通譯已證明其為虛偽者。三受有罪判決之人，已
    證明其係被誣告者。四原判決所憑之通常法院或特別法院之
    裁判已經確定裁判變更者。五參與原判決或前審判決或判決
    前所行調查之法官，或參與偵查或起訴之檢察官，因該案件
    犯職務上之罪已經證明者，或因該案件違法失職已受懲戒處
    分，足以影響原判決者。六因發現確實之新證據，足認受有
    罪判決之人應受無罪、免訴、免刑或輕於原判決所認罪名之
    判決者。」「前項第一款至第三款及第五款情形之證明，以
    經判決確定，或其刑事訴訟不能開始或續行非因證據不足者
    為限，得聲請再審。」則依該條第2 項規定可知，以該條第
    1 項第1 、2 款規定聲請再者者，以經判決確定者為限，得
    聲請再審。若有罪之判決所憑之證物、證言，尚未經判決確
    定為偽造、變造或虛偽者，自不得依該項規定聲請再審。又
    同法第421 條規定：「不得上訴於第三審法院之案件，除前
    條規定外，其經第二審確定之有罪判決，如就足生影響於判
    決之重要證據漏未審酌者，亦得為受判決人之利益，聲請再
    審。」而該條所謂重要證據漏未審酌，乃係指於第二審判決
    前，已經發現並提出證據，但法院漏未審酌者而言，若已提
    出，經法院依其自由心證而捨棄不採，則非漏未審酌；又必
    該漏未審酌之證據確為真實，而足以認定受判決人應受無罪
    或免訴或輕於原審所認定罪名而後可，否則，雖有漏未審酌
    之證據，然該證據縱經審酌，亦不足以推翻原審所認定之罪
    名，仍不能准許再審。
三、經查，聲請人係對於本院89年4 月12日，88年度上訴字第60
    4 號確定判決聲請再審，而聲請人上開聲請意旨(一)(2)部分所
    提及之「為何陳堅營及曾芷冠於本院94年3 月16日、及94年
    6 月8 日民事庭（93年度重訴字第92號）準備程序中所證述
    有違。」云云，該2 人於本院另案之上開證述，顯非本院上
    開確定之第二審判決前，已經發現並提出之證據，確定判決
    之法院自無從審酌，故此部分顯與刑事訴訟法第421 條所稱
    「漏未審酌」之規定未合。
四、另聲請人上開聲請意旨(二)(4)部分所提及之「檢查人員游永澤
    、顏顯明2 人，完全有與被告對質，虛擬購買決策過程，被
    告違失情形均隻字未提及，其論述與事實相違」云云，對此
    聲請人亦未提出該2 人之證詞，業經判決確定為虛偽之情形
    ，故此部分亦與刑事訴訟法第420 條第2 項、第1 項第2 款
    規定得聲請再審之情形不合。
五、再按聲請再審經法院認無再審之理由以裁定駁回者，不得更
    以同一原因聲請再審，刑事訴訟法第434 條第2 項定有明文
    。本件聲請再審所指之其他理由，聲請人之前亦曾向本院聲
    請再審（見本院89年度聲再字第91號裁定理由欄聲請意旨）
    。茲聲請人復以相同理由聲請再審，依上開規定，即非法所
    許，自應予以駁回。
六、據上論斷，應依刑事訴訟法第434 條，裁定如主文。
中    華    民    國    97    年    5     月    23    日
                  刑事第七庭    審判長法  官  莊飛宗
                                      法  官  孫啟強
                                      法  官  邱明弘
以上正本證明與原本無異。
不得抗告。
中    華    民    國    97    年    5     月    23    日
                                      書記官  曾允志


司法院資訊處製作；財團法人民間司法改革基金會備份。
